臺灣高雄地方法院民事判決
110年度雄小字第3409號
原      告  富邦產物保險股份有限公司

法定代理人  羅建明  
訴訟代理人  李證賢  
被      告  施榮德  

訴訟代理人  陳雪月  
            施翰喆  
            齊翊喬  
上列當事人間請求損害賠償事件，經本院於民國111年4月26日
言詞辯論終結，判決如下：
    主      文
一、被告應給付原告新臺幣（下同）1萬6,283元，及自民國（下
    同）110年10月26日起至清償日止，按年息5％計算之利息。
二、原告其餘之訴駁回。
三、訴訟費用1,000元由被告負擔60％，餘由原告負擔。
四、本判決第一項得假執行。
    事實及理由
一、原告主張：被告於109年5月29日17時8分許，駕駛車牌號碼0
    000-00號自用小貨車（下稱甲車），在高雄市新興區八德一
    路與民族二路路口處（下稱系爭肇事地點）倒車時，本應注
    意後方車輛，而依當時情況並無不能注意情事，竟疏未注意
    及此而貿然倒車，適原告所承保第三人趙秋芳所有車牌號碼
    000-0000號自用小客車（下稱乙車）停放於其後方，致兩車
    發生碰撞，乙車因此車體受損，乙車於保險期間發生上開事
    故，伊已依保險契約賠付趙秋芳修理費用3萬3,807元（含零
    件7,410 元、烤漆費用4,158元、工資費用2萬2,239元)，上
    開費用係因被告過失所致，原告自得依強制汽車責任保險法
    第53條規定，代位行使趙秋芳對被告之損害賠償請求權，為
    此，爰依民法第184條第1項前段、第191條之2、保險法第53
    條規定，提起本件訴訟，並聲明：被告應給付原告3萬3,807
    元，及自起訴狀繕本送達之翌日起至清償日止，按年息5％計
    算之利息。
二、被告則以：被告對於系爭事故之發生，被告所駕駛甲車有倒
    車撞擊乙車右後車尾部份不爭執，但乙車亦有違規併排臨停
    之疏失，應據以減輕或免除被告之損害賠償責任，況被告所
    駕甲車僅是輕微碰撞乙車右後車尾，原告所提出車損項目、
    修車費用被告認為項目過多、費用亦過高，全部予以爭執等
    語置辯，並聲明：原告之訴駁回。
三、兩造不爭執之事項：
㈠、被告於109年5月29日17時8分許，駕駛甲車，行經高雄市新興
    區民族二路路邊停車格內東北向西南倒車行駛，適趙秋芳所
    駕駛乙車臨時併排停車於該處，被告所駕甲車之左後車尾於
    倒車時於上開時、地撞及乙車之右後車尾。
㈡、乙車為趙秋芳所有，乙車為原告所承保，並已賠付3萬3,807 
    元予被保險人趙秋芳。
四、本件爭點為：原告代位趙秋芳請求被告賠償之項目及金額，
    是否於法有據並相當？
㈠、本件被告駕駛甲車於系爭肇事地點倒車時，本應注意後方車
    輛，而依當時情況並無不能注意情事，竟疏未注意及此而貿
    然倒車，而與系爭車輛發生碰撞，致乙車右後車尾受損，乙
    車並因此支出修理費用，業經原告理賠修理費用3萬3,807元
    予趙秋芳等情，業據原告提出道路交通事故當事人登記聯單
    、道路交通事故現場圖、初步分析研判表、理賠申請書、行
    照、駕照、車損照片、估價單、發票、損害賠償代位求償切
    結書等為證（見本院卷第13至35頁），並有高雄市政府警察
    局交通警察大隊提供之本件事故初步分析研判表、道路交通
    事故現場圖、現場照片、道路交通事故調查報告表、道路交
    通事故談話紀錄表在卷可稽（本院卷第41至第69頁），而被
    告亦不爭執就系爭事故發生有疏失（見本院卷第101頁），
    堪認本件被告駕駛甲車肇事，加損害於趙秋芳，被告不能證
    明其於防止損害之發生已盡相當之注意，且趙秋芳係因系爭
    事故而受有損害，其所受損害與被告之不法侵害間，顯有相
    當因果關係，則趙秋芳依前揭侵權行為之法律關係，請求被
    告賠償其所受損害，於法洵屬有據。
㈡、原告請求乙車修理費用部分：查乙車為103年3月出廠，原告
    主張因本件車禍受損修復需費3萬3,807元其中工資為2萬2,2
    39元、零件為7,410元、烤漆為4,158元，業據原告提出與其
    所述相符之行車執照影本（見本院卷第23頁）、估價單（見
    本院卷第27-31頁）在卷可按，則乙車既非新車，依諸上開
    說明，其修復時材料更換係以新品替換舊品，計算零件材料
    之損害賠償數額時，應扣除折舊部分始屬合理。依行政院所
    頒固定資產耐用年數表及固定資產折舊率表，汽車之耐用年
    數為5年，依平均法計算其折舊結果（即以固定資產成本減
    除殘價後之餘額，按固定資產耐用年數表規定之耐用年數平
    均分攤，計算折舊額），每年折舊率為5分之1，並參酌營利
    事業所得稅查核準則第95條第6項規定「固定資產提列折舊
    採用定率遞減法者，以1年為計算單位，其使用期間未滿1年
    者，按實際使用之月數相當於全年之比例計算之，不滿1月
    者，以1月計」，乙車自出廠103年3月，迄本件車禍發生時
    即109年5月29日，已使用約6年3月，則零件扣除折舊後之修
    復費用估定為741元【計算式：詳如附表】，加計無庸折舊
    之工資2萬2,239元、烤漆為4,158元，共計2萬7,138元，是
    經計算折舊後，被告就乙車因系爭事故所受車損，應賠償之
    修理費用為2萬7,138元，原告請求逾此部分，即屬無據。
㈢、至被告另抗辯：伊固不爭執，原告因本件車禍受損，但原告
    主張之車損項目過多、修理費用金額過高云云，惟查：
  1.原告主張之修理費用業據其提出高都汽車股份有限公司北高
    服務廠之估價單為憑（見本院卷第27-31頁），依該估價單
    所載之修繕項目其中雖有部份非屬右後車尾，如天線組等，
    然原告並未向被告請求該項目之修繕費用，至於原告所請求
    之修繕項目如：右後葉子板、右後燈、後保險桿及上開零件
    之拆裝費用，其因此衍生之烤漆費用等，均與乙車因系爭事
    故受損右後車尾部份，大致相符，堪認屬實。又縱有其他修
    理廠可提供較原廠修繕低廉之修理價格，亦屬市場競爭之結
    果，此部分亦涉及修理之內容與品質，不能一概而論，如未
    明顯逾越合理範疇，自仍屬必要費用而得為請求。況系爭事
    故既因被告過失所致，斷無再要求趙秋芳維修乙車時，以減
    省修理費用為優先考量之理，是本件衡酌上開估價單內容與
    價格，尚難認有何明顯不合理之處。
  2.反觀被告雖抗辯：原告請求之乙車修理項目過多、費用過高
    云云，被告雖曾請求就上開爭議送鑑定，並表明同意預納鑑
    定費用（見本院卷第133頁），然待本院依其聲請發函台灣
    區汽車修理工業同業公會鑑定後（見本院卷第135-137頁）
    ，被告又自行通知鑑定機關，拒絕繳費、無庸鑑定，故遭鑑
    定機關退回此部份鑑定，有台灣區汽車修理工業同業公會11
    1年3月17日台區汽工（宗）字第111132號函在卷可稽（見本
    院卷第139頁），而被告上開行為使其抗辯乙車請求修理費
    用之項目過多、費用過高之抗辯無法證明，衡酌上情，被告
    就其此部份所辯，未能舉證以實其說，自屬空言指謫，並無
    可採。
㈣、按損害之發生或擴大，被害人與有過失者，法院得減輕賠償
    金額，或免除之；前2項之規定，於被害人之代理人或使用
    人與有過失者，準用之，民法第217條第1項及第3項定有明
    文。又民法第217條第1項過失相抵之責任減輕或免除，非為
    抗辯，而為請求權一部或全部之消滅，故過失相抵之要件具
    備時，法院得不待當事人之主張，逕以職權減輕賠償金額或
    免除之（最高法院107年度台上字第773號判決參照）。又按
    汽車臨時停車時，不得併排臨時停車，道路交通安全規則第
    110條第1項第5款亦定有明文。查被告因倒車時未注意乙車
    因而肇事，並致乙車右後車尾受損，有前述道路交通事故初
    步分析研判表（本院卷第45頁）。又依被告於警詢時自承：
    事故前視線並無障礙物影響，亦有A3類道路交通事故調查報
    告表可參（本院卷第65頁），被告在此情形下卻未注意乙車
    而謹慎緩慢倒退，致二車發生碰撞，益徵被告未注意上情而
    有過失，且其過失與系爭車禍之發生有相當因果關係。又審
    酌系爭事故發生時，查第三人趙秋芳自承將乙車併排臨停於
    系爭肇事地點等語，有A3類道路交通事故調查紀錄表可參（
    見本院卷第67頁），基此，參諸前揭說明，系爭事故既因雙
    方之過失行為所共同肇致，則本院參酌前述雙方之過失程度
    ，認趙秋芳應負40％之過失責任，而被告則應負60％過失責任
    ，爰依此比例減輕後述被告之賠償金額4成。承上，於扣除
    趙秋芳應負40％之與有過失責任後，趙秋芳所得請求賠償之
    金額應減為1萬6,283元（計算式：27,138×(1-40%)＝16,283
    ，小數點以下四捨五入）。
㈤、按被保險人因保險人應負保險責任之損失發生，而對於第三
    人有損失賠償請求權者，保險人得於給付賠償金額後，代位
    行使被保險人對於第三人之請求權；但其所請求之數額，以
    不逾賠償金額為限，保險法第53條第1項定有明文。經查，
    趙秋芳就乙車前向原告投保車體損失保險，而原告已就本件
    車禍致輛損壞而給付修復費用，此有車險理賠申請書（見本
    院卷第21頁）、統一發票（見本院卷第33頁）附卷可參，又
    趙秋芳就乙車受損得向被告請求賠償1萬6,283元乙節，已如
    前述，則依上開規定，原告自得代位行使趙秋芳對於被告之
    請求權，是以原告應得向被告請求賠償1萬6,283元。
五、綜上所述，原告依侵權行為及保險代位之法律關係請求被告
    給付1萬6,283元及自起訴狀繕本送達翌日即110 年10月26 
    日（見本院卷第77頁) 起至清償日止，按年息5 ％計算之利
    息，為有理由，應予准許。至其逾此範圍之請求，為無理由
    ，應予駁回。
六、本件原告勝訴部分係適用小額訴訟程序所為被告敗訴之判決
    ，依民事訴訟法第436 條之20之規定，應依職權宣告假執行
    ；並確定訴訟費用額為1,000 元（即如後附訴訟費用計算式
    ）。
七、訴訟費用負擔之依據：民事訴訟法第79條。
中　　華　　民　　國　　111 　年　　5 　　月　　13　　日
                  高雄簡易庭  法      官  林綉君
以上正本係照原本作成。
民事訴訟法第436 條之24第2 項：對於本判決之上訴，非以違背
法令為理由，不得為之。
如對本判決上訴，須於判決送達後20日內向本院提出上訴狀，並
須表明原判決所違背之法令及其具體內容與依訴訟資料可認為原
判決有違背法令之具體事實之上訴理由。
中　　華　　民　　國　　111 　年　　5 　　月　　13　　日
                              書  記  官  羅崔萍　
訴訟費用計算式：
裁判費         1,000元
合計           1,000元

附表：
折舊時間  金額 第1年折舊值  7,410×0.369=2,734 第1年折舊後價值  7,410-2,734=4,676 第2年折舊值  4,676×0.369=1,725 第2年折舊後價值  4,676-1,725=2,951 第3年折舊值  2,951×0.369=1,089 第3年折舊後價值  2,951-1,089=1,862 第4年折舊值  1,862×0.369=687 第4年折舊後價值  1,862-687=1,175 第5年折舊值  1,175×0.369=434 第5年折舊後價值  1,175-434=741 第6年折舊值  0 第6年折舊後價值  741-0=741 第7年折舊值  0 第7年折舊後價值  741-0=741